【裁判字號】    99,易,996
【裁判日期】    990624
【裁判案由】    詐欺
【裁判全文】
臺灣高雄地方法院刑事判決               99年度易字第996號
公  訴  人  臺灣高雄地方法院檢察署檢察官
被      告  戊○○
上列被告因詐欺案件，經檢察官提起公訴（99年度偵字第6283號
）及移送併辦（99年度偵字第11089 號）後，被告於準備程序為
有罪之陳述，經合議庭裁定由受命法官依簡式審判程序獨任審理
，並判決如下：
    主  文
戊○○幫助犯詐欺取財罪，處有期徒刑貳月，如易科罰金，以新
臺幣壹仟元折算壹日。
    事  實
一、戊○○明知國內社會上層出不窮之詐騙集團或不法份子為掩
    飾其不法行徑，隱匿其不法所得，避免執法人員之追究及處
    罰，常收購並使用他人帳戶以利進行存提款、轉帳等行為，
    而得預見一般取得他人帳戶使用之行徑，常與行財產犯罪所
    需有密切關聯，且一般民眾前往金融機構申辦帳戶並無任何
    特殊之限制，倘為合法收入及合法使用，本可自行開設及申
    辦帳戶使用，無任意向他人收購或借用之必要，竟因甫自軍
    中退役，適逢家中經濟不穩，一時需款孔急，而基於縱使他
    人以其所提供之金融帳戶實施詐欺，亦不違其本意之幫助犯
    意，見自由時報廣告欄刊登司機工作，即按報載聯絡方式，
    以其0000000000號行動電話，撥打0000000000號行動電話，
    得知對方係經營色情活動徵召俗稱「馬夫」之司機，猶為圖
    日後可得不法利益，依約於民國98年12月19日下午3 時許，
    在高雄市○○路7-11超商前，將其所申辦之高雄銀行桂林分
    行帳戶（帳號：000000000000號）及中華郵政股份有限公司
    高雄桂林郵局（局號：000000-0號、帳號：000000-0號）之
    存摺影本2 紙、提款卡2 張，一併交付予姓名年籍不詳、自
    稱「蔡頭」之成年男子，復於電話中向姓名、年籍不詳、自
    稱「張經理」之成年男子告知上開2 張提款卡之密碼，而容
    任「蔡頭」、「張經理」所屬之詐騙集團成員使用上開帳戶
    遂行犯罪。嗣該詐騙集團成員取得上開帳戶資料後，即共同
    基於意圖為自己不法所有之犯意聯絡，於如附表所示時間，
    為各該犯行，俟如附表所示各該被害人依詐騙集團成員指示
    匯入後，旋遭提領一空，總計詐得被害人款項共新臺幣（下
    同）130,059 元（計算式：29,983+30,000+29,989+28,008+
    12,079＝130,059 ），經各該被害人發覺受騙報警處理，始
    循線查獲上情。
二、案經雲林縣警察局斗六分局報請臺灣高雄地方法院檢察署檢
    察官偵查起訴，及高雄市政府警察局小港分局報請臺灣高雄
    地方法院檢察署檢察官移送併辦。
    理  由
一、本件被告戊○○所犯係死刑、無期徒刑、最輕本刑為3 年以
    上有期徒刑以外之罪，其於準備程序均就上揭被訴事實為有
    罪之陳述，經本院告知簡式審判程序之旨，並聽取檢察官及
    被告意見後，認無不得或不宜改依簡式審判程序進行之處，
    爰依刑事訴訟法第273 條之1 第1 項及第284 條之1 規定，
    經合議庭裁定進行簡式審判程序。
二、上揭事實業據被告坦承不諱，核與證人即被害人陳淑芳、丁○○、甲○○、己○○、乙○○於警詢時證述之情節相符，
    復有丁○○之郵局存摺內頁影本1 紙、甲○○之第一銀行自
    動付款交易明細表2 紙、己○○之銀行帳戶存摺內頁影本1
    紙、乙○○之郵政自動櫃員機交易明細表2 紙、高雄銀行股
    份有限公司桂林分行98年12月29日98高銀密桂字第30號函暨
    交易查詢單、開戶基本資料、中華郵政股份有限公司高雄郵
    局98年12月31日高營字第0982003204號函暨帳戶基本資料暨
    交易詳情表、雲林縣警察局斗六分局溝土貝派出所受理各類
    案件紀錄表、受理詐騙帳戶通報警示簡便格式表、受理刑事
    案件報案三聯單、內政部警政署反詐騙案件紀錄表、內政部
    警政署反詐騙諮詢專線紀錄表及威寶電信行動電話門號0000
    000000號申登人資料及通聯紀錄各1 份附卷可稽（各被害人
    帳號詳卷，又被害人陳淑芳部分見斗六分局警卷第1 至2、7
    頁；被害人丁○○、甲○○、己○○、乙○○為移送併辦部
    分，分見99年度偵字第11089 號卷第56至64、50至55、30至
    39、42至48頁；被告供述、帳戶資料部分見斗六分局警卷第
    3 至6 、9 至11頁；及通聯紀錄部分見99年度偵字第11089
    號卷第15至21頁）。足見被告任意性之自白核與事實相符，
    堪以採信。是本件事證明確，被告犯行堪以認定，應予依法
    論罪科刑。
三、按刑法上之幫助犯，以幫助之意思，對於正犯資以助力，而
    未參與實施犯罪之行為者而言。是核被告所為，係犯刑法第
    339 條第1 項、第30條第1 項前段之幫助詐欺取財罪。被告
    以一行為提供2 個帳戶，使詐欺集團成員分別對各該被害人
    為詐欺取財犯行，屬想像競合犯，應從一重之幫助詐欺取財
    罪處斷。又被告所為係幫助犯，衡諸其犯罪情節，依刑法第
    30條第2 項之規定，按正犯之刑減輕之。爰審酌當今犯罪集
    團為避免追查，常以蒐集人頭帳戶供犯罪所用，以達不法目
    的，嚴重危害人與人間互信基礎及社會安寧秩序，被告竟恣
    意將金融帳戶資料提供給不法份子，造成執法機關不易查緝
    犯罪行為人，助長經濟犯罪風氣，更造成被害人求償上之困
    難，危害社會治安及他人財產法益，總計幫助詐欺集團詐騙
    上開被害人共130,059 元，且迄未能與被害人達成和解，實
    有不該，惟念其犯後坦承犯行，表示悔悟，可見被告已有悔
    意，態度尚可，及其犯罪之動機係因需款孔急、方法係一次
    交付上開2 個金融帳戶存摺影本及提款卡、教育程度為高職
    畢業、做工維生（見斗六分局警卷第3 頁、本院易字卷第31
    頁）等一切情狀，量處如主文所示之刑，併諭知以1,000 元
    折算1 日為易科罰金之折算標準，以資懲儆。
據上論斷，應依刑事訴訟法第273 條之1 第1 項、第299 條第1
項前段，刑法第339 條第1 項、第30條第1 項前段、第2 項、第
55條、第41條第1 項前段，刑法施行法第1 條之1 ，判決如主文
。
本案經檢察官丙○○到庭執行職務。
中    華    民    國    99    年    6     月    24    日
                  刑事第十四庭   法  官   李俊霖
以上正本證明與原本無異。
如不服本判決應於收受送達後10日內向本院提出上訴書狀，並應
敘述具體理由；如未敘述上訴理由者，應於上訴期間屆滿後20日
內向本院補提理由書（均須按他造當事人之人數附繕本）「切勿
逕送上級法院」。
中    華    民    國    99    年    6     月    24    日
                                 書記官   武凱葳
附錄本判決論罪之法條：
刑法第339條：
意圖為自己或第三人不法之所有，以詐術使人將本人或第三人之
物交付者，處5 年以下有期徒刑、拘役或科或併科1 千元以下罰
金。
以前項方法得財產上不法之利益或使第三人得之者，亦同。
前二項之未遂犯罰之。
附表：
 ┌──┬───┬──────┬───────────┬──────┬────────┐
 │編號│被害人│詐 騙 時 間 │詐    騙    方     式 │匯 款 時 間 │匯款金額        │
 │    │      │            │                      │            │（新臺幣）      │
 ├──┼───┼──────┼───────────┼──────┼────────┤
 │ 1  │陳淑芳│98年12月20日│佯為HAPPY GO網站人員，│98年12月20日│29,983元        │
 │    │      │晚上11時許  │撥打電話予陳淑芳，詐稱│晚上11時26分│                │
 │    │      │            │：之前網路拍賣購物交易│許          │                │
 │    │      │            │誤設為分期付款，會重複│            │                │
 │    │      │            │自帳戶內扣款，要依指示│            │                │
 │    │      │            │操作自動櫃員機改變設定│            │                │
 │    │      │            │云云。                │            │                │
 ├──┼───┼──────┼───────────┼──────┼────────┤
 │ 2  │丁○○│98年12月20日│佯為臺北富邦銀行人員，│98年12月20日│30,000元        │
 │    │      │下午2 時30分│撥打電話予丁○○，詐稱│下午4 時許  │（含手續費17元）│
 │    │      │許          │：之前網路拍賣購物交易│            │                │
 │    │      │            │誤設為分期付款，會重複│            │                │
 │    │      │            │自帳戶內扣款，要依指示│            │                │
 │    │      │            │操作自動櫃員機改變設定│            │                │
 │    │      │            │云云。                │            │                │
 ├──┼───┼──────┼───────────┼──────┼────────┤
 │ 3  │甲○○│98年12月20日│佯為網路購物服務小姐，│98年12月20日│29,989元        │
 │    │      │晚上6 時許  │撥打電話予甲○○，詐稱│晚上6 時45分│                │
 │    │      │            │：網路購物誤刷幾筆，要│許          │                │
 │    │      │            │依指示操作自動櫃員機改│            │                │
 │    │      │            │變設定云云。          │            │                │
 ├──┼───┼──────┼───────────┼──────┼────────┤
 │ 4  │己○○│98年12月20日│佯為HAPPY GO購物網人員│98年12月20日│28,008元        │
 │    │      │晚上6 時30分│，撥打電話予己○○，詐│晚上6 時55分│（含手續費10元）│
 │    │      │許          │稱：因公司工作人員作業│許          │                │
 │    │      │            │疏忽，可能會重複扣款，│            │                │
 │    │      │            │要依指示操作自動櫃員機│            │                │
 │    │      │            │改變設定云云。        │            │                │
 ├──┼───┼──────┼───────────┼──────┼────────┤
 │ 5  │乙○○│98年12月20日│佯為遠東購物網人員，撥│98年12月20日│12,079元        │
 │    │      │晚上6 時31分│打電話予乙○○，詐稱：│晚上7 時7 分│（含手續費17元）│
 │    │      │許          │因內部作業錯誤，導致變│許          │                │
 │    │      │            │成分期付款12期，要依指│            │                │
 │    │      │            │示操作自動櫃員機改云云│            │                │
 │    │      │            │。                    │            │                │
 └──┴───┴──────┴───────────┴──────┴────────┘

司法院資訊處製作；財團法人民間司法改革基金會備份。
